臺灣臺北地方法院刑事判決　　　　　　 95年度交易字第888號
公　訴　人　臺灣臺北地方法院檢察署檢察官
被　　　告　甲○○
上列被告因過失傷害案件，經檢察官提起公訴（九十五年度偵字
第六九七二號），經訊問被告後，被告於準備程序進行中就被訴
事實為有罪之陳述，本院合議庭裁定由受命法官獨任進行簡式審
判程序，判決如下：
    主  文
甲○○因過失傷害人，處有期徒刑參月，如易科罰金，以銀元
佰元即新台幣玖佰元折算壹日。
    事  實
一、甲○○明知汽車駕駛執照遭吊銷後，未再考領駕駛執照者，
    不得任意駕駛車輛上路，竟仍於民國九十四年十一月十四日
    下午五時三十五分許，駕駛車牌號碼ＡＶ—六四九一號自用
    小客車，沿台北市中山區○○○路第二車道由北往南行駛，
    行經台北市中山區○○○路與樂群二路之交岔路口時，本應
    注意汽車行駛時，駕駛人應注意車前狀況及兩車併行之間隔
    ，並隨時採取必要之安全措施，且依當時情形天候雖為雨天
    ，然視線、視距均良好、路面無障礙物等路況，並無不能注
    意之情形，竟疏於注意與兩旁車輛保持安全間隔，適乙○○
    騎乘車牌號碼ＤＥＡ—八七六號輕型機車於甲○○所駕駛之
    ＡＶ—六四九一號自小客車右側停等紅燈，嗣該路段車行方
    向號誌轉換為綠燈，甲○○駕駛前開自小客車起步時，遂不
    慎以其自小客車右後照鏡與乙○○所騎乘之機車左側把手處
    發生擦撞，致乙○○人、車倒地，因此受有腰部挫傷、第二
    、三、四腰椎間盤突出及併腰椎神經壓迫等傷害。甲○○於
    肇事後，於台北市政府警察局中山分局交通分隊警員據報趕
    赴現場處理時，在場向警員坦認肇事，自首並接受裁判。
二、案經乙○○訴由台北市政府警察局中山分局報請台灣臺北地
    方法院檢察署檢察官偵查起訴，本院訊問後，甲○○於準備
    程序進行中就被訴事實為有罪之陳述，經本院合議庭裁定由
    受命法官獨任進行簡式審判程序審理。
    理  由
壹、程序能力方面：
    卷附各項證據方法之證據能力，依刑事訴訟法第二百七十三
    條之二之規定，不受同法第一百五十九條第一項之限制，即
    行簡式審判程序時，對於證據之調查不適用傳聞法則，是卷
    內各證人於審判外之陳述，自得作為證據。
貳、實體部分：
一、上揭犯罪事實，業據被告於警詢、偵查及本院審理時坦承不
    諱（見偵查卷第五至七頁及本院卷第十七頁背面、二一頁背
    面），並經告訴人乙○○於警詢及本院審理中證述甚詳（參
    見偵查卷第八至十頁、本院卷第二一至二二頁），且有國泰
    綜合醫院內湖分院九十四年十二月二十七日診斷證明書、臺
    北市政府警察局交通警察大隊道路交通事故肇事原因初步分
    析研判表、道路交通事故現場圖、道路交通事故補充資料表
    、交通事故談話紀錄表、道路交通事故調查報告表、自首情
    形紀錄表各一份及現場採證照片十幀附卷可佐（見偵查卷第
    十四頁、二十至二五頁、第二七至三二頁）。再按汽車行駛
    時，駕駛人應注意車前狀況及兩車併行之間隔，並隨時採取
    必要之安全措施；道路交通安全規則第九十四條第三項定有
    明文，本件被告既曾考領有汽車駕駛執照，對上述規則理應
    知之甚詳，而依當時情形雖天候為雨天，然路面無障礙物，
    且視線、視距均良好，此有道路交通事故調查報告表（一）
    各欄項目明細在卷可稽，顯無不能注意之情事，而被告駕車
    通過上開岔路口時未注意保持兩車併行之間隔，而不慎與告
    訴人騎乘之機車發生碰撞，因而致告訴人乙○○受傷，被告
    具有過失甚明。綜上所述，本件被告駕車不慎肇事之過失責
    任已明，且被告之過失行為與告訴人等之受傷間，具有相當
    因果關係無誤。從而，本件事證明確，被告過失傷害犯行洵
    堪認定，應予依法論科。
二、查被告行為後，刑法業於九十四年二月二日修正公布，九十
    五年七月一日起施行，其中第五十六條關於連續犯之規定已
    刪除，並修正第二條、第二十八條、第三十三條、第三十八
    條、第四十一條、第四十二條、第五十五條及第七十四條等
    規定。按行為後法律有變更者，適用行為時之法律，但行為
    後之法律有利於行為人者，適用最有利於行為人之法律，修
    正後刑法第二條第一項定有明文。此條規定係規範行為後法
    律變更所生新舊法律比較適用之準據法，本身尚無新舊法比
    較之問題，於新法施行後，應一律適用新法第二條第一項之
    規定，為「從舊從輕」之比較，先予敘明。再按本次法律變
    更，比較時應就罪刑有關之共犯、未遂犯、想像競合犯、牽
    連犯、連續犯、結合犯，以及累犯加重、自首減輕暨其他法
    定加減原因（如身分加減）與加減例等一切情形，綜其全部
    罪刑之結果而為比較（最高法院九十五年五月二十三日九十
    五年度第八次刑庭會議決議參照）。經查：
  (一)按被告行為後，經總統於九十五年六月十四日公布之增訂刑
    法施行法第一條之一規定：「中華民國九十四年一月七日刑
    法修正施行後，刑法分則編所定罰金之貨幣單位為新台幣。
    九十四年一月七日刑法修法時，刑法分則編未修正之條文定
    有罰金者，自九十四年一月七日刑法修正施行後，就其所定
    數額提高為三十倍。但七十二年六月二十六日至九十四年一
    月七日新增或修正之條文，就其所定數額提高為三倍。」，
    並自九十五年七月一日施行。查刑法第二百八十四第一項前
    段之過失傷害罪，法定刑得處銀元五百元以下罰金，依修正
    後刑法施行法增訂第一條之一：「中華民國九十四年一月七
    日刑法修正施行後，刑法分則編所定罰金之貨幣單位為新臺
    幣。九十四年一月七日刑法修正時，刑法分則編未修正之條
    文定有罰金者，自九十四年一月七日刑法修正施行後，就其
    所定數額提高為三十倍。但七十二年六月二十六日至九十四
    年一月七日新增或修正之條文，就其所定數額提高為三倍」
    及刑法第三十三條第五款修正為：「主刑之種類如下：五、
    罰金：新臺幣一千元以上，以百元計算之」等規定，是依修
    正後之法律，刑法第二百八十四條第一項之過失傷害罪所得
    科處之罰金刑最高為新臺幣一萬五千元、最低為新臺幣一千
    元；然依被告行為時之刑罰法律，即罰金罰鍰提高標準條例
    第一條前段規定之提高倍數十倍及刑法第三十三條第五款規
    定之罰金最低額一元計算，該罪之罰金刑最高為銀元五千元
    ，最低額為銀元一元，若換算為新臺幣，最高額雖與新法同
    為新臺幣一萬五千元，然最低額僅為新臺幣三元。因此，比
    較上述修正前、後之刑罰法律，自以被告行為時關於科處罰
    金刑之法律較有利於被告。
  (二)關於被告自首之問題，修正前刑法第六十二條規定「對於未
    發覺之罪自首而受裁判者，減輕其刑。但有特別規定者，依
    其規定」，修正後刑法第六十二條則規定「對於未發覺之罪
    自首而受裁判者，得減輕其刑。但有特別規定者，依其規定
    」，比較新舊法之結果，舊法較有利於被告。
  (三)再被告行為時之刑法第四十一條第一項前段規定：「犯最重
    本刑為五年以下有期徒刑以下之刑之罪，而受六個月以下有
    期徒刑或拘役之宣告，因身體、教育、職業、家庭之關係或
    其他正當事由，執行顯有困難者，得以一元以上三元以下折
    算一日，易科罰金。」；而被告行為時之易科罰金折算標準
    ，依修正前罰金罰鍰提高標準條例第二條前段（現已刪除）
    規定，就其原定數額提高為一百倍折算一日，則本件被告行
    為時之易科罰金折算標準，應以銀元一百元至三百元折算一
    日，依現行法規所定貨幣單位折算新臺幣條例應以新臺幣三
    百元至九百元折算一日。惟修正後之刑法第四十一條第一項
    前段則規定：「犯最重本刑為五年以下有期徒刑以下之刑之
    罪，而受六個月以下有期徒刑或拘役之宣告者，得以新臺幣
    一千元、二千元或三千元折算一日，易科罰金。」，比較修
    正前後易科罰金之折算標準，以修正前之規定，較有利於被
    告，應依刑法第二條第一項前段，適用修正前刑法第四十一
    條第一項前段規定，定其易科罰金折算標準。
  (四)是綜其全部罪刑之結果而為比較後，應依刑法第二條第一項
    前段，適用九十五年七月一日修正施行前刑法之規定。
三、核被告所為，係犯刑法第二百八十四條第一項前段過失傷害
    罪。又汽車駕駛人，無駕駛執照駕車，因而致人受傷或死亡
    ，依法應負刑事責任者，加重其刑至二分之一，道路交通管
    理處罰條例第八十六條第一項定有明文；被告於汽車駕駛執
    照遭吊銷後，仍無照駕駛車輛上路，業據其自承在卷（本院
    卷第十七頁背面），因此致告訴人受傷，而觸犯刑法第二百
    八十四條第一項前段之過失傷害罪，應依上開規定，加重其
    刑。查被告於肇事後，在職司犯罪偵查之公務員知悉上開犯
    罪行為前，未逃避而停留現場，並於臺北市政府警察局中山
    分局警員據報到場處理時當場承認為肇事人，有道路交通事
    故肇事人自首情形紀錄表在卷可稽，爰依修正前刑法第六十
    二條前段規定減輕其刑，並先加後減之。爰審酌被告前有賭
    博前科之素行，有台灣高等法院被告前案紀錄表可參，過失
    程度、、肇事迄今猶未賠償告訴人所受損害，及告訴人所受
    傷勢、犯後坦承犯行之態度等一切情狀，量處如主文所示之
    刑，並依修正前刑法第四十一條第一項前段之規定，諭知易
    科罰金之折算標準，以資懲儆。
據上論斷，應依刑事訴訟法第二百七十三條之一、第二百九十九
條第一項前段，刑法第二條第一項前段、第二百八十四條第一項
前段，修正前刑法第六十二條前段、第四十一條第一項前段，道
路交通管理處罰條例第八十六條第一項，罰金罰鍰提高標準條例
第一條前段，修正前罰金罰鍰提高標準條例第二條，現行法規所
定貨幣單位折算新臺幣條例第二條，判決如主文。
本案經檢察官孫小萍到庭執行職務。
中　　華　　民　　國　　96　　年　　1　　月　　 16  　日
　　　　　　　   　　  交通法庭 法　官 吳佳薇
上正本證明與原本無異。
如不服本判決，應於判決送達後10日內向本院提出上訴狀（應抄
附繕本）。告訴人或被害人如對於本判決不服者，應具備理由請
求檢察官上訴，其上訴期間之計算係以檢察官收受判決正本之日
期為準。
中　　華　　民　　國　　96　　年　　1 　　月　　23　　日
                                 書記官 潘文賢
中華民國刑法第二百八十四條：
(過失傷害罪)
因過失傷害人者，處六月以下有期徒刑、拘役或五百元以下罰金
，致重傷者，處一年以下有期徒刑、拘役或五百元以下罰金。
從事業務之人，因業務上之過失傷害人者，處一年以下有期徒刑
、拘役或一千元以下罰金，致重傷者，處三年以下有期徒刑、拘
役或二千元以下罰金。
